【裁判字號】    97,交聲,112
【裁判日期】    970128
【裁判案由】    聲明異議
【裁判全文】
臺灣臺中地方法院交通事件裁定         97年度交聲字第112號
原處分機關  交通部公路總局臺中區監理所臺中市監理站
異  議  人
即受處分人  甲○○
上列受處分人因違反道路交通管理處罰條例案件，對於交通部公
路總局臺中區監理所臺中市監理站民國96年12月18日所為之處分
（裁監稽違字第裁61－HD0000000號裁決書）聲明異議，本院裁
定如下：
    主    文
原處分關於吊扣駕駛執照拾貳個月部分，撤銷。
上開撤銷部分，不罰。
    理    由
一、原處分機關略以：受處分人甲○○於民國96年12月15日13時
    31分許，騎乘車牌號碼JQU－320號重型機車，在台中縣霧峰
    鄉○○路271之7號前，經警測試檢定，因酒精濃度超過規定
    標準（經檢測為0.35MG/L），而為台中縣警察局霧峰分局霧
    峰派出所警員依道路交通管理處罰條例第35條第1項第1款當
    場開單告發，該站遂依上述條文及該條例第22條第1項第4款
    等規定，於96年12月18日以裁監稽違字第裁61－HD0000000
    號裁決書裁處受處分人罰鍰共計新臺幣（下同）16800元、
    吊扣駕駛執照12個月、施以道安講習等處分，並無違誤等語
    。
二、受處分人聲明異議意旨則為：其無機車駕駛執照，但領有職
    業大貨車駕駛執照，後者乃其謀生之工具，若遭原處分機關
    吊扣，生計將陷於困頓，為此請求撤銷原處分中關於吊扣駕
    駛執照之部分等語。
三、按汽車駕駛人飲用酒類後其吐氣所含酒精濃度超過每公升0.
    25毫克或血液中酒精濃度超過百分之0.05以上者，不得駕車
    ；又汽車駕駛人，駕駛汽車經測試檢定，有酒精濃度超過規
    定標準者，處新臺幣15000元以上60000元以下罰鍰，並當場
    移置保管該汽車及吊扣其駕駛執照1年；以上各為道路交通
    安全規則第114條第2款及道路交通管理處罰條例第35條第1
    項第1款所明定。另按94年12月14日修正前之道路交通管理
    處罰條例第68條固明定：「汽車駕駛人，因違反本條例及道
    路交通安全規則之規定，受吊扣或吊銷駕駛執照處分時，吊
    扣或吊銷其持有各級車類之駕駛執照」，惟此條文業經修正
    為：「汽車駕駛人，因違反本條例及道路交通安全規則之規
    定，受吊銷駕駛執照處分時，吊銷其持有各級車類之駕駛執
    照」，並自95年3月1日起施行；而其修正理由乃舊法將違法
    或違規駕駛人所持有各級車類之駕駛執照一併吊扣或吊銷，
    失之苛酷，影響人民工作及生活甚鉅，故依修正後該條例第
    68條所定，受吊扣駕駛執照之處分時，即不再吊扣其所持有
    各級車類之駕駛執照，僅於受吊銷駕駛執照處分時，始吊銷
    其持有各級車類之駕駛執照，而限縮原條文之適用範圍。
四、經查：
    (一)上列受處分人騎乘車牌號碼JQU－320號重型機車，於96年
      12月15日13時31分許，在台中縣霧峰鄉○○路271之7號前
      ，為警測得其呼氣式酒精濃度達0.35MG/L，經台中縣警察
      局霧峰分局霧峰派出所警員當場開單告發，原處分機關遂
      依道路交通管理處罰條例第35條第1項第1款、第22條第1
      項第4款等規定裁決前開處分等情節，有台中縣警察局舉
      發違反道路交通管理事件通知單、交通部公路總局臺中區
      監理所臺中市○○○○○道路交通管理事件裁決書等影本
      各1件在卷可憑，受處分人亦不爭執，而足認屬實。
    (二)受處分人既係於96年12月15日13時31分許違規，當時前開
      新修正之道路交通管理處罰條例第68條業已生效施行，則
      本件自應適用修正後之新法。亦即，原處分機關僅可吊扣
      其違法或違規當時所駕駛車輛之駕駛執照，不能再吊扣其
      所持有各級車類之駕駛執照。而受處分人於本件違規時，
      並無重型機車駕駛執照，僅有職業大貨車之駕駛執照，故
      事實上，原處分機關無從吊扣其重型機車之駕駛執照，至
      吊扣其職業大貨車之駕駛執照部分，顯於法不合，受處分
      人此部分之異議為有理由。
五、綜合前述，因受處分人僅就原處分中關於吊扣駕駛執照12個
    月之部分聲明異議，且其異議為有理由，故應由本院就此部
    分撤銷原處分；復因受處分人並未領有重型機車之駕駛執照
    ，乃就上述撤銷部分，並為不罰之諭知。
六、據上論斷，應依道路交通管理處罰條例第87條第2項、道路
    交通案件處理辦法第20條，裁定如主文。
中    華    民    國    97    年    1     月    28    日
                  交通法庭  法  官  莊深淵
上正本證明與原本無異。
如不服本裁定，應於送達後五日內，向本院提出抗告狀。
                            書記官  廖碩薇
中    華    民    國    97    年    1     月    28    日


司法院資訊處製作；財團法人民間司法改革基金會備份。
